【裁判字號】    96,重上更(一),101
【裁判日期】    990212
【裁判案由】    清償債務等
【裁判全文】
臺灣高等法院民事判決             96年度重上更(一)字第101號
上  訴  人  欣欣纖維工業股份有限公司
            中帆塑膠纖維工業股份有限公司
兼前列二人
法定代理人  丁  ○
上  訴  人  乙○○
            戊○○
            丙○○
前  六  人
訴訟代理人  吳紹貴律師
複  代理人  王銘助律師
前  六  人
訴訟代理人  蘇志淵律師
被  上訴人  裕台企業股份有限公司
法定代理人  甲○○
訴訟代理人  林彥增律師
複  代理人  林志宏律師
            周嬿容律師
            劉秋絹律師
上列當事人間清償債務事件，上訴人對於中華民國92年12月30日
臺灣臺北地方法院87年度重訴字第312號第一審判決提起上訴，
經最高法院發回更審，本院於99年2月2日言詞辯論終結，判決如
下：
    主  文
原判決關於命上訴人連帶給付被上訴人新台幣壹仟捌佰陸拾壹萬
柒仟肆佰零壹點玖伍元本息部分，及該部分假執行之宣告，暨訴
訟費用之裁判除確定部分外，均廢棄。
上開廢棄部分，被上訴人在第一審之訴及假執行之聲請均駁回。
第一、二審及發回前第三審訴訟費用除確定部分外由被上訴人負
擔。
    事實及理由
一、被上訴人主張：被上訴人與上訴人欣欣纖維工業股份有限公
    司（下稱欣欣公司）於民國84年5月24日就雙方業務合作事
    宜簽訂協議書（下稱系爭協議書），依該協議書第3條第1、
    2、3項約定，由被上訴人代理欣欣公司向國內、外供應商採
    購原、物料，供上訴人欣欣公司生產需要，並由被上訴人代
    理銷售欣欣公司所生產之產品供應國內、外客戶，欣欣公司
    積欠被上訴人購料貨款及預領被上訴人之售貨訂金總額以新
    台幣（下同）1億元為限。上訴人中帆塑膠纖維工業股份有
    限公司（下稱中帆公司）、丙○○、丁○、乙○○為連帶債
    務人，上訴人乙○○、戊○○、中帆公司及欣欣公司並各提
    供不動產設定抵押權予被上訴人，上訴人戊○○並兼為連帶
    保證人，以擔保被上訴人基於前開協議書之債權。雙方合作
    期限自84年5月24日起至86年5月23日止。嗣欣欣公司於前開
    協議書期限屆至與上訴人辦理結算時止，計積欠被上訴人
    90,1 26,916元，上訴人中帆公司、丙○○、丁○、乙○○
    、戊○○等人與欣欣公司應負連帶清償責任。另上訴人為清
    償本件債務，乃由上訴人欣欣公司簽發，經上訴人中帆公司
    、丙○○、丁○、乙○○等人背書，票據號碼分別為A00000
    00、A0000000、A0000000，發票日為86年10月20日、面額分
    別為78,659,942元、60,000,000元、40,000,000元之支票3
    紙交付被上訴人（以下簡稱系爭支票），屆期提示均未獲兌
    現，中帆公司、丙○○、丁○、乙○○自亦應與欣欣公司連
    帶負票據清償責任。為此依系爭協議書第1條第6項、第3條1
    項第(2)、(4)款之約定、消費借貸、票據及連帶保證之法律
    關係，請求上訴人應連帶給付被上訴人90,126,916元，及自
    起訴狀繕本最後送達上訴人翌日即87年4月1日起至清償日止
    ，按週年利率百分之五計算利息。原審判命上訴人應連帶給
    付被上訴人18,617,401.95元，及自87年4月1日起至清償日
    止按週年利率百分之五計算之利息。並駁回被上訴人其餘之
    訴。上訴人就其敗訴部分聲明不服提起上訴。被上訴人就其
    敗訴部分則未聲明不服而告確定。另上訴人反訴請求被上訴
    人應給付6,470,972元本息部分，原審駁回其反訴之訴。上
    訴人聲明不服，嗣撤回此部分上訴。並答辯聲明：上訴駁回
    。
二、上訴人則以：依系爭協議書第3條約定，被上訴人於代理欣
    欣公司向國內外供應商採購原物料，或代理銷售上訴人所生
    產之產品時，始得請求上訴人給付2%利潤報酬，惟本件被上
    訴人係融資貸款予上訴人，並未代理上訴人代購、代銷之行
    為，上訴人自無給付2%利潤報酬之義務。另欣欣公司之客戶
    已代為清償前揭債務完畢，欣欣公司已不負欠被上訴人任何
    借款。再者，上訴人戊○○僅係擔保物之提供人，並非連帶
    保證人，原審判命上訴人戊○○應負連帶保證之責，實有違
    誤等語，資為抗辯。上訴聲明：(一)原判決命上訴人連帶給付
    部分廢棄。(二)上廢棄部分，被上訴人在第一審之訴駁回。
三、兩造不爭之事項（見本院更(一)卷第59頁反面、(二)第58頁反面
    ) ：
    被上訴人主張與上訴人欣欣公司曾就雙方業務合作事宜簽訂
    協議書，雙方合作期限自84年5月24日起至86年5月23日止，
    上訴人欣欣公司積欠之購料貨款以及預領之售貨訂金之總額
    以1億元為限，上訴人中帆公司、丙○○、丁○、乙○○依
    協議書第1條第6項約定，並為連帶債務人，且由上訴人戊○
    ○、乙○○、中帆公司及欣欣公司各提供不動產為其設定抵
    押權。又被上訴人持有由上訴人欣欣公司簽發，並經上訴人
    中帆公司、丙○○、丁○、乙○○背書，票據號碼分別為A0
    000000、A0000000、A0000000號，發票日均為86年10月20日
    、面額分別為78,659,942元、600,000,000元、400,000,000
    元之支票3紙，以清償本件債務，惟屆期提示均未獲兌現。
    另被上訴人嗣與上訴人欣欣公司會算後之墊款為123,374,58
    5元，且上訴人欣欣公司已清償其中美金1,950,723.96元，
    折算為52,669,546.92元(匯率以1:27計算)，並須扣除訴外
    人安惠公司入帳123,375,585元等之事實，此為兩造所不爭
    ，並有協議書、他項權利證明書、抵押權設定契約書、支票
    及退票理由單等件為證（見原審卷(一)第11頁至第24頁、第26
    頁至第28頁）。
四、被上訴人主張其依協議書之約定已墊款18,617,401.95元予
    上訴人欣欣公司，欣欣公司迄未清償，上訴人戊○○、丁○
    、中帆塑膠纖維工業股份有限公司、乙○○、丙○○應就前
    揭債務應欣欣公司負連帶保證之責。惟為上訴人所否認，並
    以前揭情詞置辯，茲本件應審究者厥為：(一)上訴人戊○○應
    否負連帶保證之責？(二)上訴人應給付被上訴人之金額是否應
    加計2%之利潤？(三)上訴人應給付被上訴人之金額是否已全部
    清償完畢？茲分述如下：
  (一)上訴人戊○○應否負連帶保證之責？
  1.被上訴人主張上訴人戊○○應就本件系爭墊款負連帶保證之
    責，惟為上訴人所否認，並抗辯稱：上訴人戊○○僅係提供
    物上保證，並未同意擔任連帶保證人云云。
  2.被上訴人主張戊○○應負連帶債務人責任，業據提出他項權
    利證明書及抵押權設定契約書為證（見原審卷(一)第16頁至第
    24頁）。核該抵押權設定契約書上將戊○○列為義務人兼連
    帶保證人，顯為兩造當時協議之真意。且依證人即代書陳鳳
    鑾證稱：「本件是中帆公司承辦人員林玉飛小姐與我聯絡，
    告訴我中帆公司董事長有一件抵押權設定案件，因此找我
    去中帆公司董事長辦公室談，我要他們提供債權人、債務人
    及抵押物提供人之資料，再依據中帆公司提供之上開資料，
    並依照以往辦理銀行抵押貸款之情形，書立第一份抵押權設
    定契約書，即記載中帆公司及欣欣公司為『義務人兼債務人
    』；乙○○、戊○○為『義務人』。嗣後中帆公司的林玉飛
    告訴我，被上訴人裕台企業股份有限公司不同意第一份抵押
    權設定契約書記載之方式，裕台公司為何不同意，我不清楚
    。嗣我再依據林玉飛告知之方式書立第二份抵押權設定契約
    書，即如鈞院卷87頁至92頁抵押權設定契約書所載，亦即記
    載中帆公司及欣欣公司為『義務人兼連帶債務人』，乙○○
    、戊○○為『義務人兼連帶保證人』，我重新寫好後，交給
    中帆公司，由中帆公司轉交各該當事人用印後，中帆公司連
    同辦理抵押權設定所需證件資料交給我，我僅與中帆公司聯
    絡，要這樣寫也是林玉飛告訴我的。至於欣欣公司與裕台公
    司之間有無簽訂協議書、其間權利義務關係如何我不清楚。
    戊○○用印也是交由中帆公司轉交用印的」等語（見本院重
    上卷(一)第106頁、第107頁）。是以兩造顯有以戊○○為系爭
    協議書之連帶保證人至明。上訴人抗辯稱抵押權設定契約書
    草稿僅列上訴人戊○○為單純義務人，係承辦代書於正式登
    記時誤將上訴人戊○○列為義務人兼連帶保證人，因此上訴
    人戊○○實無保證責任云云。然上訴人所指抵押權設定契約
    書草稿既未經被上訴人同意用印，且上訴人抗辯代書誤載為
    為連帶保證人乙節，復未能舉證以明其實，上訴人上開所辯
    ，委無足取。
  (二)上訴人應給付被上訴人之金額是否應加計2%之利潤？
  1.被上訴人與欣欣公司於84年5月24日簽訂系爭協議書，約定
    由欣欣公司委託被上訴人代理欣欣公司向國內、外供應商採
    購原物料並代理銷售欣欣公司之產品供應國內、外客戶事宜
    。其合作方式依系爭協議書第3條記載：1.(1)甲方(按係指上
    訴人欣欣公司)於每次向乙方（按係指被上訴人）購料時，
    將開立不可撤銷訂購單與乙方，並交付乙方該筆貨款總價金
    10 %之現金……(2)甲方同意每筆購料按金額之2%，以為乙方
    之利潤（按係指被上訴人）……。2.甲方同意由乙方代理銷
    售其所生之產品供應國內、外客戶。作業方式如左：(1)所有
    之銷售，為以不可撤銷之信用狀為之。(4)甲方同意按客戶訂
    單金額之2%為乙方銷售利潤。(5)於貨品通關後七日內，乙方
    應將貨款之20%部分以現金支付甲方，以清償貨款。3.甲方
    積欠乙方之購料貨款以及預領乙方之售貨訂金之總額以新台
    幣壹億元為限。細譯前開約定，欣欣公司委託被上訴人採購
    原物料、銷售產品時，應給付被上訴人之貨款、或被上訴人
    應給付欣欣公司代售之金額，得在額度1億元範圍內向被上
    訴人借貸或預領方式為之。嗣欣欣公司即出具請款單、申購
    單、發票等請求被上訴人給付預付購料款80%，即被上訴人
    亦依欣欣公司所請，製作支出傳票據以簽立抬頭為欣欣公司
    之支票18紙金額共計123,374,585元(見原審卷(一)第140頁正
    、反面)，已經欣欣公司兌領在案，此經兩造自認在卷（見
    原審卷(三)第382頁、第403頁、第406頁)，並有申購單、請款
    單、發票、及中國國際商業銀行91年6月19日91安營字第064
    號函附該支票影本在卷足憑（見原審卷(一)外放證物七、卷(一)
    第144頁至第162頁、外放89年8月12日陳報狀證物、原審卷
    (二)第345頁至第408頁）。因此，欣欣公司既依系爭協議書約
    第3條第1款第2目規定，出具單據向被上訴人請款預借該購
    料款123,374,585元，欣欣公司自應依約給付被上訴人該開
    狀金額即欣欣公司預借墊款2%之利潤。上訴人雖抗辯稱被上
    訴人實際上並未依系爭契約第3條第1款之約定，代理欣欣公
    司向國內、外供應商採購原、物料，故未能請求2%之利潤云
    云。惟系爭協議書之上開約定，並無何違反公平正義或公序
    良俗等之情形，且上訴人既係依系爭契約第3條第1、2、3款
    約定向被上訴人預借購料款，已如前述，即被上訴人亦依系
    爭協議書之約定預付購料款予欣欣公司，縱被上訴人未能舉
    證其確有代理欣欣公司向國內外採購原物料之事實，但依同
    條第1款第2目之約定，欣欣公司既同意按開狀金額給付被上
    訴人2%利潤，要無因被上訴人實際未代理欣欣公司採購，即
    解免欣欣公司給付該利潤之義務。上訴人抗辯其無給付被上
    訴人123,744,585元2%利潤之義務云云，無足可取。
  (三)上訴人應給付被上訴人之金額是否已全部清償完畢？
  1.被上訴人主張借予上訴人欣欣公司之金額為123,374,585元
    ，為上訴人所不爭執（見本院卷(一)第169頁），加計2%之利
    潤2,467,491.7元，合計125,842,076.7元。
  2.原判決附表（下稱附表）編號1、2、3、4、5、6-1、6-2、6
    -3、7、8、9-1、9-2、9-3、24-1、26-1、26-2、26-4、26-
    6、26-7、30-1、33-1、33-2等共22筆（原判決誤載為18筆
    ，下稱編號1等22筆）部分：合計為美金1,950,723.96元，
    以匯率1比27計，折合新台幣52,669,546.92元，上訴人主張
    此部分已清償，為被上訴人所不爭執（見原審卷(二)第307頁
    ，本院更(一)卷(一)第111頁），堪信為真。
  3.附表編號10、11、12、13-1、13-2、19、20、21、24-2、24
    -3、25、26-3、26-5、32、33-3、33-4、35-1、35-2、35-3
    、35-4、35-5等共21筆（原判決誤載為16筆，下稱編號10等
    21筆）合計美金2,020,560.29元，以匯率1比27計，折合新
    台幣為54,555,127.83元部分：上訴人主張此部分已由安惠
    公司清償，且被上訴人亦自認此部分入款得自前揭墊扣除，
    （見本院卷(二)第58頁反面），上訴人前揭主張，堪信為真。
  4.附表編號14-1、14-2、14-3、14-4、14-5、15、16、17、18
    -1、18-2、18-3、18-4、18-5、22、23、27-1、27-2、28、
    29、30-2、31、34、36-1、36-2、37、38等26筆（原判決誤
    載為16筆），合計美金835,949.47元，以匯率1比27計，折
    合新台幣22,570,635.69元部分：
  (1)上開26筆中，除編號18-1、18-2、18-3、18-4、18-5部分外
    ，其餘21筆部分（下稱編號14-1等21筆，折合新台幣為19,8
    18,493.02元）均有於85年5月起至同年11月間入被上訴人設
    於中國信託商業銀行外匯作業中心及中國國際商業銀行大安
    分行之帳戶內等情，經被上訴人自認在卷（見本院重上卷(二)
    第113頁、本院更(一)卷(二)第116頁反面），並有中央銀行外匯
    局91年9月17日台央外捌字第0910047046號函檢附之「外匯
    收入、支出明細查詢」表、中國信託商業銀行城中分行、仁
    愛分行分別於91年11月11日、同年月15日函檢送之「被上訴
    人於84年1月至85年12月之外匯存款明細對帳單」、中國國
    際商業銀行大安分行94年6月24日安匯第153號函檢附之「
    客戶存款資料明細表」、95年2月21日安匯第30號函檢附
    之呈報中央銀行單據影本及存款明細在卷可按（見原審卷(三)
    第91頁至第113頁、第170頁至第178頁，本院重上卷(二)第17
    頁至第20頁、第34頁、第34-1頁、第76頁至第81頁）。至中
    國國際商業銀行大安分行94年6月24日安匯第153號函所檢
    附之「客戶存款資料明細表」所載之金額，雖與呈報中央銀
    行外匯局之資料有些許之不符，惟此係因呈報中央銀行外匯
    局清算數含出口押匯手續費、郵電費、利息費用所致，亦經
    本院更審前向中國國際商業銀行大安分行查明屬實，有該行
    上開第30號函附卷可稽（見本院重上卷(二)第76頁），足證上
    開26筆中，除編號18-1、18-2、18-3、18-4、18-5部分外，
    其餘14-1等21筆部分均有入被上訴人之帳戶內。
  (2)被上訴人雖抗辯稱：被上訴人帳戶內固有14-1等21筆外匯之
    入帳，但上訴人無法證明該入帳係欣欣公司所清償前揭借款
    云云。惟：
  欣欣公司主張14-1等21筆匯款係其客戶所清償，亦即第三人
    清償，上訴人就此有利於己之事實，固應由上訴人負舉證之
    責。但按當事人因妨礙他造使用，故意將證據滅失、隱匿或
    致礙難使用者，法院得審酌情形認他造關於該證據之主張或
    依該證據應證之事實為真實，民事訴訟法第282條之1第1項
    定有明文。本件上訴人早於原審87年4月17日即表明欣欣公
    司已清償前揭借款，並提出14-1等21筆出口押匯/AP明細表
    及該AP為證（被證四，外放證物）；嗣於90年3月1日復以陳
    報狀（外放證物）再表明欣欣公司14-1等21筆金額均係欣欣
    公司轉讓L/C予被上訴人、欣欣公司轉讓L/ C或客戶直接開
    狀予被上訴人，而由被上訴人逕行辦理押匯取款，並有上訴
    人提出各筆出口LC明細、及LC影本在卷可憑。核上訴人提出
    被證四押匯AP影本中:
  I編號15、16、17、30-2部分:有渣打銀行讓渡證明，並註記
    「Transferee：Yu Tai Ind.Corp.」。其中編號30-2與編號
    30-1系同一筆信用狀，信用狀號碼皆為：0285/434779(L/CN
    O：0285/434779)。
  II編號29、36-1、36-2、37、38部分：編號29，L/C NO.：I76
    680V00010、編號36-1~36-2，同一張信用狀號碼，L/C NO.
    ：47848/1171、編號37，信用狀號碼，L/C NO.：149/80976
    /IC/96、編號38，信用狀號碼，L/C NO.：HT-178669B33，
    有渣打銀行開立信用狀影本、澳洲紐西蘭銀行開立信用狀、
    第一商業銀行通知受益人即裕台公司之L/C通知函、第一商
    業銀行及彰化銀行信用狀通知書、上訴人之出貨通知單及裝
    貨明細(PACKING)。
  III編號14-1~14-5、22、23、27-1~27-2、28、31、34部分：編
    號14-1~14-5，同一張信用狀L/C NO.：303907，依五張訂購
    五次出貨，有信用狀號碼、出貨通知單及裝貨明細、吉安谷
    公司(JANCOINDUSTRIES, INC)所下給上訴人欣欣公司的訂單
    五筆（見本院更(一)卷(二)第122頁至第147頁)。編號22、23 ，
    信用狀號碼L/C NO.：I47919、C061567，有上訴人之出貨通
    知單及裝貨明細(PACKING)。編號27-1~27-2：同一張信用狀
    號碼L/C NO.：00000000，有金額分別為AMOUNT USD24389.8
    5、73169.55之出貨通知單及裝貨明細(PACKING )。其中註
    明B/L分做兩套。編號28，信用狀號碼L/C NO.：0285/43471
    8，有出貨通知單及裝貨明細(PACKING)。編號31，信用狀號
    碼L/CNO.：LCS0000000，有被上訴人開立予安惠公司之收據
    (PROFORMAINVOICE)為憑。編號34，信用狀號碼L/C NO.：30
    5595，有出貨通知單及裝貨明細(PACKING)、吉安谷公司(JA
    NCOINDUSTRIES,INC)所下給上訴人欣欣公司的訂單乙筆(見
    本院更(一)卷(二)第167頁至第171頁)。
    上開證據雖為被上訴人所否認，惟經本院函詢兆豐國際商業
    銀行安和分行98年6月26日(98）兆銀安和匯字第239號函所
    示（見本院更(一)卷(三)第3頁)，編號31、36-1、36-2、37、38
    押匯文件正本已交還被上訴人。另中國信託商業銀行經電腦
    磁帶共查出14-1、14-2、14-3、14-4、14-5、1 5、16、17
    、22、23、27-1、27-2、28、29、30-2、34等16筆電腦主檔
    資料以及14-1、14-2、14-3、16、17、23等6筆出口結匯證
    實書，有該銀行97年6月27日中信銀國貿字第97200002號函
    附電腦磁帶、結匯證實書在卷可憑（見本院更(一)卷(一)第123
    頁至第161頁），核該資料均與上訴人所提前揭資料相吻合
    。且被上訴人於民國85年在中國商業銀行辦理押匯取款後，
    該行即將客戶提示之相關單據，例如：商業發票、提單、出
    貨單等相資料寄送至開狀銀行求償，同時將背書後之正本信
    用狀歸還被上訴人，復有該銀行98年10月9日中信銀字第098
    2220850001號函附卷可參（見本院更(一)卷(三)第49頁）。是以
    前揭21筆LC之押匯資料既已由兆豐國際商業銀行安和分行、
    中國商業銀行歸還被上訴人，該文件應在被上訴人保管中，
    詎被上訴人竟拒不提出，此經被上訴人陳明在卷(見本院更
    (一)卷(三)第81頁反面)，應認被上訴人有妨礙上訴人使用14-1
    等21筆LC匯款之資料，故意隱匿之情事，揆諸前揭說明，
    並參酌證人林霈如以下陳證，自應認欣欣公司提出前揭之押
    匯/AP等資料為真。
  另依製作前揭被證四之證人即欣欣公司擔任會計財務部門主
    管林霈如證稱：「當初我知道若我們接到LC或裕台公司接到
    了LC，我們知道客戶開狀了，若是開給欣欣公司，欣欣公司
    就轉讓給裕台公司，若是直接開給裕台公司，裕台公司就通
    知我們要出貨了，我們才會作出貨的動作。我們接單的時候
    ，客戶會告知金額，我們是用信用狀的金額結算要給裕台公
    司的錢。……(外放證物被證4的表是否證人所製作的？（提
    示並交付閱覽）是的。……這是我整理的，因為客戶通知我
    們狀已經開了，我們要作出貨動作，我們會載明出貨人是誰
    ，因為要定船位，裕台公司通知我們LC收到了，我們才能定
    船位，例如：要一個貨櫃還是散裝，若LC是我們客戶直接開
    給裕台公司，裕台公司通知我們，我們才會知道定船位。(
    證人所言是否是97年9月17日上訴理由(四)狀所附上更證三的
    資料？（提示本院卷(二)第22頁並交付閱覽）是的。……這些
    資料是我們報關部門做所的資料，至於報關部分的資料何來
    ？據我所知是我們報關部門與裕台公司的窗口聯絡，我沒有
    直接與裕台公司接觸。……(這26筆資料是你製作的？)是的
    ，這是我根據報關部門的資料去整理，這都是報關部門與裕
    台公司聯絡。我知道是國外那個客戶轉給裕台公司，因為製
    單編號上面都有註明，最上面都有國外客戶的資料，我們會
    把客戶的名稱縮寫。(請證人確認編號客戶的名稱為何？)從
    編號確認客戶名稱，編號14的5筆、編號34部分是美商吉安
    谷，那是直接開給裕台公司，其他編號的部分都是轉讓。編
    號22是欣陸公司，編號23的部分是PAG，我忘記是那家，編
    號27、28都是「warehouse」，中文名稱，我忘記了。編號
    31部分，因為時間已久，我忘記了。……如果不是裕台公司
    告知我們，我們不知LC到了沒有，我們也不知LC號碼，我們
    也無從製作……『製單』。……確確實實有這個交易，才會
    製作這個資料。我製作這張表的26筆，確實都有算入要給裕
    台公司的金額。……我們確實有單據及編號，要接單之前，
    一定要知道大約那一天要開狀，我們也會通知裕台大約何時
    會接狀。再者，只要是出這個塑膠帆布，就是這個協議書裡
    面所約定的部分」等語（見本院更(一)卷(二)第108頁至第111頁
    ）。核證人林霈如與兩造素無閒隙，且14-1等21筆之客戶若
    非欣欣公司轉讓L/C予被上訴人、欣欣公司轉讓L/C或客戶直
    接開狀予被上訴人，欣欣公司要無在被上訴人於87年2月26
    日起訴後旋即於87年4月17日知悉14-1等21筆LC號碼並提出
    該出口押匯/AP影本，且由林霈如製作被證四之14-1等21筆
    LC號碼清償明細，嗣供本院更審前及本院逐筆追溯查證該14
    -1等21筆LC確為被上訴人押匯入帳、14-1等21筆LC資料確已
    返還被上訴人。是以欣欣公司所舉14-1等21筆LC號碼資料既
    係無誤，證人林霈如前揭陳證應可採信。核14-1等21筆LC號
    碼應屬被上訴人公司內部資訊，若非被上訴人告知欣欣公司
    、或欣欣公司之客戶告知，欣欣公司實無知悉之理，證人林
    霈如依據14-1等21筆LC匯款資料製作被證四之清償明細，自
    應可採。因此，欣欣公司既知悉14-1等21筆無誤LC國外客戶
    清償之AP等資料，並確由被上訴人辦理押匯取款，上訴人抗
    辯稱14-1等21筆LC係欣欣公司指示國外公司代為清償前揭欣
    欣公司所欠被上訴人前揭墊款，應可採信。至編號15渣打銀
    行讓渡證明上所載「YU Ai」雖非被上訴人「YU TAI」，被
    上訴人抗辯稱該文書非真云云。但該LC既已由被上訴人押匯
    入帳，此為被上訴人所不爭，故該「「YU Ai」」顯係「YU
    TAI」之誤載至明，被上訴人據以抗辯該資料非真云云，殊
    無足取。
  欣欣公司就14-1等21筆國外客戶匯入被上訴人帳戶之LC明細
    、客戶押匯之AP資料，欣欣公司主張係指示國外客戶代為清
    償前揭墊款等情，既已盡相當之舉證責任，被上訴人抗辯該
    14-1等21筆押匯入帳非欣欣公司之客戶代為清償，即應更舉
    反證證明，且14-1等21筆押匯資料均已返還被上訴人，已如
    前述，倘被上訴人抗辯14-1等21筆押匯入款非欣欣公司客戶
    所代償為實，被上訴人提出該部分反證據以推翻欣欣公司提
    出前揭陳證，實非難事。詎被上訴人空言否認，應認上訴人
    對其主張之事實已為相當之證明，自堪信為真。
  5.綜上，被上訴人以簽發支票之方式借予上訴人欣欣公司之金
    額共計123,374,585元，加計2%之利潤2,467,491.7元，合計
    125,842,076.7元，而上訴人已清償如附表編號1等22筆部分
    52,669,546.92元，編號10等21筆部分54,555,127.83元，編
    號14-1等21筆部分19,818,493.02元，合計已清償127,043,1
    67.77元，已超出被上訴人主張貸與之金額，則上訴人辯稱
    已全部清償完畢，堪以採信。至上訴人欣欣公司簽發系爭支
    票，並經上訴人中帆公司、丙○○、丁○、乙○○等人背書
    ，既係為清償欣欣公司因系爭協議書所欠債務，此經被上訴
    人自認在卷，則欣欣公司既未負欠被上訴人系爭協議書第3
    條約定之墊借款，則被上訴人執有系爭支票之原因關係既已
    不存在，被上訴人依票據關係請求前揭上訴人連帶給付票款
    ，亦屬無據，不應准許。
五、綜上所述，被上訴人本於系爭協議書第1條第6項、第3條1項
    第(2)、(4)款之約定、消費借貸、票據及連帶保證之法律關
    係，請求上訴人連帶給付18,617,401.95元，及自87年4月1
    日起至清償日止，按年息5%計算之利息，為無理由，不應准
    許。其假執行之聲請亦失所附麗，應併駁回。原審判命上訴
    人如數給付，並為假執行之宣告，自有未洽。上訴意旨指摘
    原判決此部分不當，求予廢棄改判，為有理由。自應由本院
    予以廢棄改判，如主文第二項所示。
六、本件事證已明，兩造其餘攻擊防禦方法及未經援用之證據，
    經本院審酌後，核與本件之結論，不生影響，爰不一一贅述
    ，附此敘明。。
七、據上論結，本件上訴為有理由，依民事訴訟法第450條、第
    78，判決如主文。
中    華    民    國    99    年    2    月    12    日
                    民事第八庭
                        審判長法  官  劉勝吉
                              法  官  連正義
                              法  官  蘇芹英
正本係照原本作成。
如不服本判決，應於收受送達後20日內向本院提出上訴書狀，其
未表明上訴理由者，應於提出上訴後20日內向本院補提理由書狀
（均須按他造當事人之人數附繕本）上訴時應提出委任律師或具
有律師資格之人之委任狀；委任有律師資格者，另應附具律師資
格證書及釋明委任人與受任人有民事訴訟法第466條之1第1項但
書或第2項（詳附註）所定關係之釋明文書影本。
中    華    民    國    99    年    2    月    12    日
                              書記官  林初枝
附註：
民事訴訟法第466條之1（第1項、第2項）：
對於第二審判決上訴，上訴人應委任律師為訴訟代理人。但上訴
人或其他法定代理人具有律師資格者，不在此限。
上訴人之配偶、三親等內之血親、二親等內之姻親，或上訴人為
法人、中央或地方機關時，其所屬專任人員具有律師資格並經法
院認為適當者，亦得為第三審訴訟代理人。

司法院資訊處製作；財團法人民間司法改革基金會備份。
